【裁判字號】    92,台上,7387
【裁判日期】    921231
【裁判案由】    偽造有價證券
【裁判全文】
最高法院刑事判決                              九十二年度台上字第七三八七號
    上  訴  人  乙○○
                丙○○
    共      同
    選任辯護人  蘇榮達律師
                蘇俊誠律師
    上  訴  人  甲○○
右上訴人等因偽造有價證券案件，不服台灣高等法院高雄分院中華民國九十二年六月
十九日第二審更審判決（九十一年度上更(一)字第一九七號，起訴案號：台灣高雄地方
法院檢察署八十四年度偵續字第三三五號、八十五年度偵字第一九○二號），提起上
訴，本院判決如左：
      主  文
原判決關於乙○○、丙○○、甲○○部分撤銷，發回台灣高等法院高雄分院。
      理  由
本件原判決認定上訴人甲○○與楊仙桃原係夫妻關係，兩人於離婚後仍同居於高雄縣
大寮鄉大寮村大寮一八一弄二十一號，楊仙桃於民國八十三年間起，在高雄縣大寮鄉
住處，自任會首召集金額高達新台幣（下同）數千萬元之民間互助會，於同年九月十
二日因故倒會避居他處。甲○○於知悉楊仙桃積欠上訴人丙○○、乙○○夫妻會款及
借款，竟於楊仙桃所有之房地，經債權人實施假扣押後，與丙○○夫婦共同基於意圖
供行使之用而偽造有價證券、明知不實事項使公務員登載於職務上所掌公文書及行使
使公務員登載不實事項於公文書之概括犯意，於八十三年九月十二日起至八十三年十
一月三日間在高雄縣大寮鄉某處，由甲○○盜用楊仙桃之印章，偽造如原判決附表（
下稱附表）編號一、二、三所示之本票，由乙○○持向第一審法院聲請本票准予強制
執行及聲請參與分配，使執行法院將此不實之本票債權登載於分配表上，均足以生損
害於其他債權人及執行法院對於分配表製作之正確性。甲○○復承續前揭概括犯意，
於八十三年九月十二日楊仙桃離家之日起至八十四年一月四日間，在高雄縣大寮鄉某
處，由甲○○偽簽楊仙桃之署名及盜蓋楊仙桃之印章，偽造如附表編號四至十二之本
票，交與知情之洪本（於八十五年十一月十八日死亡，經判決公訴不受理確定），洪
本再分別以其本人或其子洪茂重（業經判決無罪確定）之名義，以同一手法聲請裁定
及參與分配等情。因而撤銷第一審關於上訴人等部分之判決，改判仍依牽連犯從一重
論處甲○○、乙○○、丙○○共同連續意圖供行使之用，而偽造有價證券各罪刑，固
非無見。
惟查（一）本件原判決認定甲○○與楊仙桃雖已離婚但仍同居，楊仙桃因積欠丙○○
、乙○○夫妻會款及借款並因倒會於八十三年九月十二日避居他處，甲○○於知悉楊
仙桃所有之房地，經債權人實施假扣押後，與丙○○夫婦共同基於意圖供行使之用而
偽造有價證券、明知不實事項使公務員登載於職務上所掌公文書及行使使公務員登載
不實事項於公文書之概括犯意，由甲○○擅以楊女之名義簽發如附表編號一至三所示
之本票，交由丙○○、乙○○夫妻持以聲請本票准予強制執行，並聲請參與分配，而
論處丙○○、乙○○與甲○○共犯刑法第二百零一條第一項、第二百十六條、第二百
十四條等罪；但查附表編號一至三所示之本票，其發票日分別為八十三年八月四日及
八月九日，斯時楊仙桃尚未離家；而丙○○、乙○○夫妻，既對於楊仙桃有會款及借
款，則其等持有甲○○所交付之本票，為保障債權所必要，原判決就乙○○夫妻如何
知悉甲○○未經楊仙桃之同意，擅以楊女之名義簽發三紙本票而與之有犯意之聯絡並
持以行使，未說明憑以認定之證據，自有理由不備之違誤。（二）認定犯罪事實所憑
定之證據，係指實際上確係存在，就該卷宗不難考見者而言，如判決書內所記載之證
據，於卷宗內無從查考，亦即其判決基以認定犯罪之根據實際上並不存在，自屬採證
違法。原判決以證人施守協及陳全於第一審法院八十四年度訴字第八三六號確認本票
債權不存在事件中之證詞及楊仙桃之供述，認甲○○未經楊仙桃之同意而簽發如附表
所示之本票，但卷內並無上開相關之筆錄可供查考，原判決採為論罪之依據，自難謂
為適法。（三）按科刑之判決書須將認定之犯罪事實詳記於事實欄，然後於理由內逐
一說明其憑以認定之證據，使事實與理由兩相一致，方為合法。倘理由說明，前後矛
盾，按之刑事訴訟法第三百七十九條第十四款之規定，其判決自屬違背法令。查原判
決理由一敘明上訴人三人堅決否認有偽造有價證券等犯行，但理由四又說明上訴人三
人已供承其等有共同偽造本票後，再持以聲請裁定及聲請參與分配，其理由說明前後
矛盾，併有可議。上訴人等上訴意旨指摘原判決不當，尚非全無理由，應認關於上訴
人等部分仍有撤銷發回更審之原因。
據上論結，應依刑事訴訟法第三百九十七條、第四百零一條，判決如主文。
中      華      民      國    九十二    年     十二     月    三十一    日
                              最高法院刑事第七庭
                                  審判長法官  莊  登  照
                                        法官  洪  明  輝
                                        法官  黃  一  鑫
                                        法官  魏  新  和
                                        法官  林  秀  夫
      右正本證明與原本無異
                                              書  記  官
中      華      民      國    九十三    年      一      月      七      日
                                                                        ｖ


司法院資訊處製作；財團法人民間司法改革基金會備份。
